臺北高等行政法院判決　　　　　　　　　　　　　　　九十年度訴字第五○三六號
　　　　　　　　　　　　　　　.
　　原　　　告　江倫企業股份有限公司
　　代　表　人　甲○○董事長.
　　訴訟代理人　吳武川律師
　　被　　　告　基隆市政府
　　代　表　人　乙○○市長）.
　　訴訟代理人　丙○○
右當事人間因空氣污染防制法事件，原告不服行政院環境保護署中華民國九十年六月
十五日（九０）環署訴字第００一九九一八號訴願決定，提起行政訴訟。本院判決如
左：
　　主  文
原告之訴駁回。
訴訟費用由原告負擔。
　　事  實
一、事實概要：緣被告所屬環保局稽查人員於民國（下同）八十九年四月二十七日十
    九時三十五分接獲民眾陳情，派員於當日二十時十分抵達陳情地點（基隆市○○
    區○○街二十六號附近）稽查，發現該處空氣惡臭難聞，認定屬原告工廠所排放
    ，經會同大武崙派出所員警及當地里長，請原告工廠員工開門配合檢查，但原告
    工廠員工遲至二十時四十分臭味散去後，方開啟大門，致使稽查人員錯失稽查時
    機，無法順利執行稽查工作。被告據以認定原告違反空氣污染防制法第三十一條
    第一項、第三項，對於各級主管機關之檢查，不得規避、妨礙或拒絕之規定，乃
    依同法第五十六條第一項裁處原告新台幣（下同）二十萬元罰鍰。原告不服，提
    起訴願，經台灣省政府審認：事實不明確，於八十九年十一月八日以八九府訴一
    字第一二九五九二號訴願決定：「原處分撤銷，由原處分機關於二個月內另為處
    分。」被告機關重行查明事實後，於八十九年十二月十六仍為維持處二十萬元罰
    鍰之處分。原告猶不服，復提起訴願，經遭駁回，遂向本院提起本件行政訴訟。
二、兩造聲明：
　(一)原告聲明求為判決：訴願決定及原處分均撤銷。
　(二)被告聲明求為判決：駁回原告之訴。
三、兩造之爭點：
    原告是否有故意規避、妨礙或拒絕檢查之行為？
甲、原告主張之理由：
一、兩造爭執的重點：
    本案被告引用裁罰之依據為空氣污染防制法第三十一條之規定，各級主管機關得
    派員攜帶証明文件，進入公私場所，檢查或鑑定其空氣污染物排放狀況，並命提
    供有關資料。（第三項）對於前二項之檢查、鑑定及命令，不得規避、妨害或拒
    絕。及同法第五十六條之罰則。依前開條文之規定，本案之主要爭點即在於原告
    是否有「故意」規避、拒絕基隆市政府環保局之稽查？
二、被告之工作報告先稱是十九時三十五分接獲陳情，並於十九時四十五分到達現場
    ，後經原告質疑不可能短短十分鐘之內能到達現場？故第一次被告之裁罰處分即
    為訴願機關所撤銷，孰料被告竟逕自修正時間，另改稱是二十時十分抵達現場，
    並重新制發裁罰單。對於被告自行更正時間，前後不一的說詞，已令人質疑究竟
    被告所屬環保局人員，是在幾時幾分到達現場？有無任何憑據？豈容行政機關以
    前後歧異的供詞，即來認定其真正到達現場的時間是在二十時十分？
三、而據被告自行指稱到達現場的時間，因當時原告工廠早已下班停工，原本僅有留
    守守衛保管鑰匙，管制門禁，惟當日守衛因病外出看診（原申訴書誤載為守衛是
    陪太太去看診），有診所診斷証明書可稽，故當時原告公司管制門禁之守衛並不
    在現場。
四、依原告員工邱詩立、黃慶揚的說詞：
　(一)証人黃慶揚稱：「當天我有在現場。我在二樓喝酒、環保局的人按門鈴我沒有聽
　　到，後來是泰勞用比的告訴我說有人敲門，我就從二樓窗戶往外看，環保局的人
　　表明身分叫我開門，我說我沒有鑰匙，不知道你們是不是環保局的人，我就不理
　　他。」（九十一年十月二日筆錄第二頁），以當時原告守衛林金木人不在守衛室
　　，守衛室是關閉，而門鈴的蜂鳴器裝置在守衛室內的情形下，黃慶揚稱有人按門
　　鈴，其沒有聽到，應為可採。
　(二)邱詩立之証詞：「那天我只下去開門一次。是黃慶揚來告訴我環保局人來，問我
　　有沒有守衛室的鑰匙，我當時正在洗頭，就回答說我正在洗澡，等洗完澡再去開
　　。守衛室鑰匙我放在我宿舍裡，我身上只有帶宿舍鑰匙。我等洗完頭及洗完身體
　　，就到宿舍拿鑰匙下去開門，鑰匙是開守衛室的門再按鈕開鐵門。」、「我宿舍
　　就在守衛室的正樓上，洗澡間離我宿舍隔二間各十幾坪的宿舍及餐廳。」（同上
　　日筆錄第三頁）証人邱詩立洗澡間的位置，距離正門口守衛室上方尚還有隔二間
　　各十幾坪房間的距離，而洗澡時，房門應屬緊閉的情形，未聽到被告職員叫門的
　　聲音應無疑義。
　(三)邱詩立及黃慶揚二人並非負責門禁之守衛，亦未遇到環保局人員來稽查之情形，
　　二人處理情形縱稍有瑕疵致生誤會，亦屬無心之過，實與故意規避、拒絕檢查有
　　間。
五、鈞院傳喚被告職員謝宇杰到庭作証，惟其証言有如下之疑點，應不足採：
　(一)証人先稱：「我、曹淑華、蔡曾華是當天八點十分到達現場，由我領隊。原告工
　　廠鐵門是關著的，我是按電鈴叫門的，剛開始沒有人應門，我按三到五次，歷時
　　十分鐘都沒有人應門。過了十分鐘之後，電動門才移開，露出了一個縫，裡面有
　　一個人出來，在縫口講裡面守衛出去買藥，之後門被關起來。．．．後來我們再
　　按就沒有人應門。我們才通知警方來支援。」（九月十八日筆錄第二頁、第三頁
　　）。惟相同証人於十月二日到院作証時，卻又稱：「第一次我按門鈴，在等的時
　　候，有四、五個外勞過來喊叫要進去並按門鈴，邱詩立是有下來開門讓外勞進去
　　並且說守衛出去買藥，門又關起來」、「第一次開門跟最後一次開門的人是同一
　　個人，那個人就是邱詩立（當場指認）我能確定。」証人二次証詞描述過程不一
　　，實不足採。
　(二)案發時間離証人作証時，間隔二年六個月，當時又是在晚上八點多，証人與邱詩
　　立、黃慶揚又不認識，應是第一次見面，竟然可以在二年多後的今天還能指出當
　　時開門的就是邱詩立？實不合常情。
　(三)如果証人在十月二日所作描述為真，亦即過程中有四、五名外勞要進廠區，門一
　　度有打開，在四、五名外勞可以進入的情形，在外「守候已久」的証人，何以不
　　利用此一大好機會跟著進去？竟還稱要原告把門「開大一點」，等原告員工說明
　　的証人既是接獲通報至現場稽查，而空氣污染案件貴在稽查時效，証人未隨外勞
　　進去的說法令人匪夷所思，益見其說詞不實。
六、原告實無規避檢查之理由：
　　被告又以原告於八十三、八十四年皆曾發生惡臭事件為被告處分之紀錄，加以廠
　　內員工即時可拿到邱姓員工所保管之大門鑰匙開門受檢，卻遲未為之，被告即謂
　　有合理懷疑，原告員工知悉廠外有環保局稽查人員、警察、里長等人猛按門鈴急
　　欲進廠稽查之情形，其不敢立即開門受檢之原因，係需將運轉之機器停掉，並俟
　　排放管道中之廢氣消散後，才不致於立即開門受檢時被查到污染之事實而受罰云
　　云：
　(一)原告八十三、八十四年被處分之事實乃因未申請固定污染操作許可而排放污染物
　　，而原告在八十七年取得固定污染物操作許可証後，即未再因排放污染物而受罰
　　，原告既設有排污設備，且聘有空氣污染防制之專責人員，實無理由再故意排放
　　未經處理之空氣污染物。
  (二)其次，原告員工邱詩立因洗澡期間未能立即開門，能否即謂有「故意規避或妨礙
    」檢查？而在被告人員到達原告工廠大門口到進入工廠，其間僅隔二十至三十分
    鐘，若原告真有開機運轉，被告亦應可以採得開機排放污染物之證據，何以被告
    未加採証？卻以原告遲延二十餘分鐘未開門即謂原告有規避檢查之嫌？
  (三)再則，依証人謝宇杰之証詞「．．．我們剛到的時候，因為很嗆鼻及澀眼所以在
    按了門鈴之後，我們就退到原告工廠對面另外一家工廠門口等候，過一回我們才
    又過去按門鈴」（九十一年九月十八日筆錄第三頁），果真，依前証人之証詞渠
    是八點十分到現場，進入原告工廠時間為八時三十五分，僅短短二十五分鐘，再
    加以証人亦証稱「我沒有聽到工廠在運作的聲音，也沒有看到有煙霧，只聞到很
    嗆的味道。」（同上証人筆錄），果真是原告工廠在排放煙霧，怎會沒有機器聲
    音？証人亦可立即入內採証（二十五分鐘絕無可能將臭氣完全排除），其為何不
    做？亦足証現場根本沒有原告工廠放臭氣之情況，則原告又何須阻止環保局人員
    入內檢查？
七、 行政行為或法規執行應符明確原則：
　　依行政程序法第五條之規定：「行政行為之內容應明確。」、第八條：「行政行
　　為，應以誠實信用之方法為之，並應保護人民正當合理之信賴。」及第九條：「
　　行政機關就該管行政程序，應於當事人有利及不利之情形，一律注意。」
　(一)被告裁罰之條文：空氣污染防制法第三十一條固然規定對於主管機關之檢查、鑑
　　定及命令不得規避、妨礙或拒絕。惟本案因門禁人員洗澡三十分鐘始來開門，並
　　未有任何積極規避、妨礙或拒之行為，亦即在此個案上，到底要幾分鐘內開門才
　　算不違規？條文或行政機關並未明示，會讓民眾無所適從。
　(二)若要規避、妨礙或拒絕，僅在洗澡的三十分鐘內有無可能湮滅所有違規之証據？
　　被告當日進入後有無採樣或檢查？有無發現製造污染物之証明？若均無，參酌原
　　告近年來從未有排放污染物之紀錄，原告實無規避、拒絕或妨害檢查之理由，對
　　此有利於原告之情形，被告並未加以注意，實有違上開行政程序法之規定。
　(三)被告在進入廠區後，是否有查獲原告正在製造污染源之証明（比方機器有在運轉
　　）？若無，是否可以非擔任守衛之人員慢一點開門，就認為原告是在拒絕、妨礙
　　或規避檢查？此大大有疑問。
八、綜上，原處分實屬違法處分，判決如訴之聲明。
乙、被告主張之理由：
一、有關原告所訴被告自行更正時間、前後不一乙節，係針對被告稽查紀錄與值日簿
　　記載之時間不符。因處分之作成係以稽查人員現場稽查之紀錄為依據，處分函所
　　附之稽查紀錄屬正式公文書，而值日工作登記簿僅供值班人員記事用，其記載非
　　現場稽查，無法作為處分依據。因值班人員並未與稽查人員一起行動，而係以電
　　話聯絡，並各自依手錶或其它計時器記錄時間，故二者時間有所誤差在所難免。
　　至於值日簿記載十九時四十五分稽查人員回報部份，經查為中崙里里長因稽查人
　　員尚未抵達現場故來電洽詢，而值班人員不明狀況之錯誤記載，其記載或與實際
　　情況不符，但因值日簿紀錄並非作為處分之依據，被告對其錯誤並無更正必要。
二、有關原告質疑被告到達現場有否敲門、按鈴？有否出示證件、表明身份？依原告
　　自己所提之住宿員工邱詩立及黃慶揚之證詞，有提及原告員工黃慶揚知悉門外有
　　管區警員等多人在叫門，並在邱詩立洗澡時曾告知環保局猛按門鈴要求進入之敘
　　述，可知原告之員工明確瞭解門外要求進廠稽查之人員係警察局、環保局等依法
　　執行公務之執法人員，而非不明身分之訪客。
三、本案之主要爭點如原告所述，即在於原告是否有「故意」規避、妨礙或拒絕檢查
　　之事實？原告工廠從事生產鋼製捲尺，使用有機溶劑、塗料進行「金屬熱處理程
　　序」、「金屬表面塗裝程序」等製程，並設有洗滌塔、活性碳吸附塔等污染防制
　　設備來處理製程廢氣，但原告於八十三、八十四年間皆曾發生惡臭事件經被告處
　　分之紀錄在案。本案原告之員工明知執法人員在門外猛按門鈴欲進廠稽查，亦可
　　即時拿到邱姓員工所保管之大門鑰匙開門受檢，何以非要等到邱姓員工洗完澡後
　　才能開門？邱姓員工洗澡時其不便立即交出鑰匙開門讓執法人員檢查之充分理由
　　為何？姑且不論原告證詞邱姓員工在洗澡之真實性如何？被告有合理懷疑，原告
　　員工知悉廠外有環保局稽查人員、警察、里長等人猛按門鈴，急欲進廠稽查之情
　　形，其不敢立即開門受檢之原因，係需將運轉之機器停掉，並俟排放管道中之廢
　　氣（揮發性有機氣體）消散後，才不致於立即開門受檢時被查到污染之事實而受
　　罰。雖原告開門後，被告環保局稽查人員已錯失稽查時機查無污染事實，但原告
　　並無充分理由必須延誤三十分鐘之久，非等邱姓員工洗完澡，工廠臭味散去後才
　　開門受檢，故已有故意規避、妨礙稽查之事實。
四、綜上所陳，原告之訴無理由，請予以駁回。
　　理  由
一、本件被告之原代表人李進勇已卸任，茲由新代表人乙○○具狀聲明承受訴訟，核
    無不合，應予准許，先為明。
二、按空氣污染防制法第三十一條第一項、第三項規定：「各級主管機關得派員攜帶
    證明文件，進入公私場所，檢查或鑑定其空氣污染物排放狀況，並命提供有關資
    料。．．．對於前二項之檢查、鑑定及命令，不得規避、妨礙或拒絕。」同法第
    五十六條第一項規定：「規避、妨礙或拒絕依第三十一條第一項之檢查、鑑定及
    命令者，．．．處新台幣二十萬元以上一百萬元以下罰鍰，並得按次處罰．．．
    。」
三、查被告所屬環保局於八十九年四月二十七日十九時三十五分接獲民眾檢舉指稱原
    告工廠有惡臭空污行為，即派員於二十時十分抵達基隆市○○區○○街二十六號
    附近稽查，發現該處空氣惡臭屬實，認定屬原告工廠所排放，經會同大武崙派出
    所員警及當地里長至現場，請原告工廠員工開門配合檢查，但因該廠員工遲至同
    日二十時四十分臭味散去後，方將大門開啟，導致被告環保局稽查人員錯失稽查
    時機，被告乃認原告係規避、拒絕受檢，爰依首揭法條規定裁處原告二十萬元罰
    鍰，此有空氣污染稽查紀錄工作單、現場照片及原處分書影本附卷可稽。原告不
    服，提起訴願，主張：「（一）省府訴願會於八十九年十一月八日來函（八九府
    訴一字第一二九五九二號）告知省府訴願決定書之決定，原處分撤銷，由原處分
    機關，二個月內另行處分，其理由為：查基隆市環境保護局八十九年四月二十七
    日值日工作簿登載謂：『１、PM7:30有民眾陳情，．．．已於PM:7:35通知稽查
    隊前往取締。(PM:7:45)稽查人員回報．．．２、．．． (PM:9:45)通知稽查隊
    至附近查探』而本案稽查紀錄工作單及處分書均記載：於（一九：三五）接獲陳
    情，於當日（二十：一０）到達現場，故本案值日工作登記簿和稽查紀錄工作單
    、處分書就稽查時間之記載不盡一致。故稽查人員究係於十九時四十五分抑或二
    十時十分到達原告工廠？不無疑義。如確為是日二十時十分到達，而該廠守衛於
    二十時五分出門就醫，原告其他員工因洗澡、休息等因，於二十時四十分將大門
    開啟，是否屬拒絕受檢，非無斟酌餘地。原處分機關未就原告對其主張有利之事
    證詳加究明，遽認原告拒絕受檢，予以裁處罰鍰二十萬元，尚嫌率斷，原處分應
    予撤銷，由原處分機關於二個月內查明另為處分。（二）貴府亦於八十九年十二
    月十六日（基府環字第一一二０七一號）來函告知：原八十九年五月二十二日（
    八九）基府環字第０四二七五四函所為之處分（處分書：基府環空處字第七七一
    號）予以撤銷更處。此二張罰單為同一案件，何以能一案兩罰，又能撤銷原處分
    在前，又處分在後呢？（三）本公司不服處分，茲再提起訴願，因處分書內容顯
    示此乃同一案件，貴府權貴單位竟一案兩罰，以違反時間、違反事實、違反地點
    均同再作處分，本公司認為本案既經省府訴願會認定訴願有理由，原處分應予撤
    銷，貴府亦同意撤銷原處分。而今僅以單方之認定又率爾作出同一處分，實令本
    公司無法接受，以此擴張公權力解釋任意處分之作為，無異打擊本公司，亦使本
    公司難過與痛心，值此經濟不景氣、產業嚴重外移失業率攀高之際（據報載本市
    又為全省之冠），台灣中小企業經營已大不易，本公司一向堅守政府政策，以台
    灣優先之旨，慘淡經營，為的是根留台灣，且公司所僱用之近百位員工係大武崙
    地區居民，彼此情感深厚，平日工廠運作均恪遵環保法規，尤注意當地環境品質
    、敦親睦鄰、公益動向不落人後，並每年聘請環保公司做固定污染原之空氣污染
    檢測報告其結果均符合規定排放，敬請審議並惠予撤銷處分。」云云。行政院環
    境保護署訴願決定以：卷查（一）被告所屬環保局於稽查當日係十九時三十五分
    接獲陳情電話，立即連絡附近巡查稽查人員至陳情地點稽查，經現勘結果，發現
    難聞惡臭，似由原告工廠內傳出，遂請該廠人員開門配合檢查，然該廠人員拒不
    開門受檢，稽查人員遂依法令規定，於稽查紀錄上，敘明稽查狀況，現場並有基
    隆市安樂區中崙里里長及警察局第四分局大武崙派出所人員在場會同，且目睹該
    廠人員拒檢行為（如稽查紀錄單、佐證照片），違規事證明確。（二）另查原告
    所提供之廠區平面圖可知守衛室及洗澡間僅一、二樓之隔，且該公司員工，亦已
    告知邱員，被告所屬環保局等相關人員在外等候稽查，理應先行開門會同檢查，
    而非讓大批人員至廠外等候，俟洗完澡後（參該廠員工邱詩立證詞，本已洗一半
    ），才開門受檢，洗澡花費半小時以上有違常情，故原告此部分主張，顯係卸責
    之詞，不足採信。（三）原告於八十九年四月二十七日被告所屬環保局稽查人員
    至該廠稽查，開立處分書後，於八十九年四月二十九日向被告提出之申訴書，理
    由為：當日守衛人員因太太身體不適，故而陪伴外出就醫，而今訴願書所陳述之
    理由為：守衛因自己身體不適，外出就醫，說詞反覆，依此，原告所提證詞及時
    間即難作為採證之論據。（四）有關原告針對被告所屬環保局當日值日工作簿（
    劃線部份）稽查時間之疑義，經台灣省政府訴願決定：撤銷原處分後，原處分機
    關洽詢該局當日稽查人員查明事實，得知當日確實情形為：環保局稽查人員於當
    日十九時三十五分通知稽查區隊前往稽查，稽查人員接獲通知，立即出發，於二
    十時十分抵達現場，該里里長十九時四十五分電話洽詢本案辦理情形，因當時稽
    查人員尚未抵達現場，該里里長欲瞭解狀況，故先來電洽詢。本件稽查人員確於
    稽查日二十時十分抵達陳情地點，發現原告工廠員工拒不開門受檢之違規事實仍
    存在，如前述，被告依臺灣省政府訴願決定意旨重行查明違規事實後，撤銷原處
    分，另再開立一張新的處分書，並非法所不許。（五）原告另訴稱：當日該廠並
    無加班情事，無產生污染。當日大陸沙塵暴影響空氣品質或臨近工廠排放惡臭難
    聞之空氣，未經周界測定或排放口檢測，驟然判斷該廠排放廢氣等節。經查被告
    所屬環保局稽查人員於稽查日二十時十分抵達陳情地點時，發現該處惡臭難聞，
    經判斷臭味來源，係由原告工廠所排放，遂會同該區里長及第四分局員警要求該
    廠員工開門接受檢查（詳稽查紀錄及答辯書）。該廠員工拒不開門受檢，遲至惡
    臭散去方才開門，致使無法針對該惡臭進行周界測定或排放口檢測，故被告視該
    廠拒檢之行為，論以違反空氣污染防制法第三十一條：規避、妨礙或拒絕檢查，
    依同法第五十六條處罰，與原告所述：周界測定或排放口檢測，所應適用：違反
    空氣污染防制法第二十條及依五十一條規定裁罰，兩者之違規構成要件不同，自
    不可混為一談。本件原告違規事証明確，被告重為處分結果仍維持裁處最低罰鍰
    額度二十萬元，並無違法或不當，原告即難以經濟不景氣、失業率攀高、堅守政
    府政策、注意環境品質、每年均做固定污染原之空氣污染檢測報告，結果均符合
    規定及所誤認之一案兩罰等由，得作為免責之論據。乃認其訴願為無理由，予以
    駁回。原告猶不服，提起行政訴訟，主張理由如事實欄所載。
四、本院查：
  (一)原告於本院審理時對被告稽查人員係於案發當天晚上八點十分到達現場已不爭執
    ，僅辯稱到同日晚上八點三十五分才開門的原因，是代理守衛人員邱詩立在洗澡
    ，並無規避、拒絕受檢情事；中間即使如被告所言有四位外勞進入，被告能進入
    而不進入，這個責任不應由原告負責云云，惟據被告所屬環保局稽查人員謝宇杰
    到庭結稱：「我、曹淑華、蔡曾華是當天八點十分到達現場，由我領隊。原告工
    廠鐵門是關著的，我是按電鈴叫門的，剛開始沒有人應門，我按三到五次，歷時
    十分鐘都沒有人應門。過了十分鐘之後，電動開才移開，露出一個縫裡面有一個
    人出來在縫口講裡面守衛出去買藥，之後門被關起來。當時在守衛室裡面應該有
    人在，按開關把門關起來。後來我們再按就沒有人應門。我們才通知警方來支援
    。警察很快就來了，警察來後我們又按門鈴，過了十分鐘他們才開門，這次是把
    整個門打開，那時是八點四十分，應門的人就是剛才那個人。他卻說他去洗澡沒
    有聽到按門鈴，那時惡臭已漸漸淡去，我們做好稽查記錄，但他拒簽，他也不願
    意說他的姓名及提供證件，所以我們不知道他的名字。我們剛到的時候，因為很
    嗆鼻及澀眼所以在按了門鈴之後，我們就退到原告工廠對面另外一家工廠門口等
    候，過一回我們才又過去按門鈴。」「我們到的時候按門鈴並對著警衛室喊，說
    我們是基隆市環保局的稽查員，煩請開門我們要進去稽查，我跟我同仁都有喊，
    二樓的外勞有探頭出來看，但沒有回應，後來第一次出來應門的人，我有向他表
    明身分及來意，他講裡面守衛出去買藥，之後門被關起來。有二個警察到現場，
    有幫忙按門鈴及喊話說他們是警察要會同環保局人員進去檢查。」「整個門打開
    ，距離七點三十分接獲民眾陳情已過了一個多小時，那時味道漸漸淡去，我們就
    沒有進去裡面檢查，只做個記錄就離開了。」「第一次來應門的人把門關起來，
    接著我又按門鈴，他應該有聽到，至於他有沒有去洗澡我不清楚，我們認為他是
    規避檢查。」等語，被告所屬環保局稽查人員蔡曾華並補充結稱：「外勞沒有跟
    我們溝通，只是在二樓張望，廠方出來跟我們接洽的只有一人。中間有鐵門有打
    開一個口讓外勞進去，同時有人出來表示守衛出去買藥」等語；嗣原告公司印刷
    組組長邱詩立到庭，謝宇杰當場指認及結稱：「第一次開門跟最後一次開門的人
    是同一個人，那個人就是邱詩立，我能確定。」「第一次我按門鈴後，在等的時
    候有四、五個外勞過來喊叫要進去並按門鈴，邱詩立是有下來開門讓外勞進去並
    且說守衛出去買藥，門又關起來。」「四、五個外勞進去的時候我們沒有一起進
    去是因為我們在等他們把門開大一點，等他們說明，沒想到門就關起來，我才又
    按門鈴。」等情各在卷，足見原告公司員工邱詩立於被告所屬環保局稽查人員前
    來其工廠門口表明身分，要求檢查其空氣污染情形時，曾經將電動鐵門移開一小
    口讓外勞進去，並出面表示守衛出去買藥，卻未讓環保局稽查人員進去檢查，旋
    即將門關起來，又經過約二十分鐘後才將整個門打開，其有故意拖延，規避檢查
    之情形，堪以認定。
  (二)原告公司之員工邱詩立雖證稱：「那天我只下去開門一次。是黃慶揚來告訴我環
    保局人來，問我有沒有守衛室的鑰匙，我當時正在洗頭，就回答說我正在洗澡，
    等洗完澡再去開。守衛室鑰匙我放在我宿舍裡，我身上只有帶宿舍鑰匙。我等洗
    完頭及洗完身體，就到宿舍拿鑰匙下去開門，鑰匙是開守衛室的門再按鈕開鐵門
    。」「我宿舍就在守衛室的正樓上。洗澡間離我宿舍隔二間各十幾坪的宿舍及餐
    廳。」「洗澡當時我褲子口袋放宿舍鑰匙。我只跟黃慶揚講說我洗好再去開，沒
    有跟他講說守衛室鑰匙放在哪。也沒有想到叫黃慶揚到我房間拿鑰匙。」「守衛
    室的鑰匙只有一支，平常由林金木保管，當天他去看病就交給我。其他人沒有鑰
    匙。」等語，原告公司另一員工黃慶揚亦證稱：「當天我有在現場。我在二樓喝
    酒，環保局的人按門鈴我沒有聽到，後來是泰勞用比的告訴我說有人敲門，我就
    從二樓窗戶往外看，環保局的人表明身分叫我開門，我說我沒有鑰匙，不知道你
    們是不是環保局的人。我就不理他，之後想一想就往樓下看警衛室燈暗著的沒有
    人。我才跑去找邱詩立，我先敲門，他在洗澡還沒洗好，我問他有沒有鑰匙，說
    環保局在找，他說他鑰匙放在房間裡等洗完澡再去開。我就再去二樓窗戶向對方
    說等一下，他洗好澡就會來開門。我繼續喝酒，過一會邱詩立才去開門，然後我
    才到樓下去。」「他鑰匙放在房間裡，是我自己想的。」云云，惟邱詩立稱「我
    只跟黃慶揚講說我洗好再去開，沒有跟他講說守衛室鑰匙放在哪」，黃慶揚卻稱
    ：「邱詩立說他鑰匙放在房間裡，等洗完澡再去開」、「他鑰匙放在房間裡，是
    我自己想的」，所述情節已有不符，且渠等為原告僱用之員工，其證言恐有顧忌
    而多所保留，縱令屬實，依原告所提供之廠區平面圖可知守衛室及洗澡間僅一、
    二樓之隔，且邱詩立宿舍就在守衛室的正樓上，洗澡間離其宿舍僅隔二間各十幾
    坪的宿舍及餐廳，而該公司員工黃慶揚，亦已告知經管鑰匙之邱詩立，邱詩立本
    可親自或囑託別人前往開門，卻讓被告所屬環保局稽查人員（尚有警察及當地里
    長）在門外等候二十分鐘以上，俟其洗完澡後才去開門，亦不無拖延規避檢查之
    嫌。
  (三)按法人之受僱人，於其經管事務之範圍內，為法人之機關，其對外所為法律行為
    或事實行為，視為法人之行為。邱詩立係原告僱用之員工，於本件案發時既受託
    保管守衛室的鑰匙，基於善良管理人之義務，本應配合被告所屬環保局稽查人員
    之檢查行為，以免其雇主即原告觸法，詎其竟於原告工廠有空氣污染之嫌疑時，
    故意規避檢查，其行為視為原告之行為，被告據以處罰原告，並無不合，亦無違
    行政行為明確原則。
五、綜上所述，原處分認事用法並無不合，訴願決定予以維持，亦無違誤，原告起訴
    意旨，仍執前詞，請求撤銷訴願決定及原處分，為無理由，應予駁回。
據上論結，本件原告之訴為無理由，爰依行政訴訟法第九十八條第三項前段，判決如
主文。
中　　華　　民　　國　　九十一　　　年　　　十二　　　月　　　十九　　　日
                                  臺北高等行政法院  第三庭
                                            審判長  法  官　姜素娥
      　　　　　　　　　　　　　　　　　　　　      法　官　陳國成
      　　　　　　　　　　　　　　　　　　　　      法　官　林文舟
右為正本係照原本作成。
如不服本判決，應於送達後二十日內，向本院提出上訴狀並表明上訴理由，如於本判
決宣示後送達前提起上訴者，應於判決送達後二十日內補提上訴理由書（須按他造人
數附繕本）。
中　　華　　民　　國　　九十一　　　年　　　十二　　　月　　　二十三　　日
                                                    書記官  余淑芬
